臺灣高等法院臺中分院民事判決　　　九十一年度上字第一○○號
　　　上　訴　人　三亞傳播股份有限公司
　　　法定代理人　李德宗
　　　送達代收人　甲○○
　　　訴訟代理人　甲○○
　　　法定代理人　乙○○
右當事人間請求給付違約金事件，上訴人對於中華民國九十一年一月十一日臺灣臺中
地方法院八十九年度訴字第二七二二號第一審判決提起上訴，本院判決如左：
    主    文
上訴及假執行之聲請均駁回。
第二審訴訟費用由上訴人負擔。
    事實及理由
一、本件上訴人主張：兩造於民國（下同）八十九年七月二十日簽訂合約書，約定上
　　訴人將訴外人蕾迪實業有限公司（以下簡稱蕾迪公司）所委製之ＭＴＶ夏日高峰
　　演唱會紀念錶一萬隻，交由被上訴人承攬製作。雙方於合約書約定：上訴人提供
　　ＭＴＶ之商標供被上訴人製作手錶，被上訴人須按上訴人所要求之手錶樣式、包
　　裝製作；第一批三千隻手錶須於七月三十一日前交貨，其餘七千隻錶於八月八日
　　前如期交付，不得延誤；總簽約金額為一百萬元；雙方如有任何一方違反上述約
　　定時，須賠償另一方簽約金額的三倍違約金等。上訴人先於簽約日前一日晚上，
　　在被上訴人公司交付方形、圓形手錶及ＭＴＶ商標圖樣磁片各一，要求被上訴人
　　依該圓形手錶（如證物甲錶）之款式、方形手錶（如證物乙錶）錶帶之顏色製作
　　，並於錶面十二點鐘方向印上ＭＴＶ商標圖樣。上訴人並已於七月二十五日依約
　　將訂金匯入被上訴人之帳戶內，同日下午，被上訴人先交付手錶成品三隻藉供上
　　訴人確認及拍廣告用，上訴人當場表示不合格。經上訴人持往ＭＴＶ公司及蕾迪
　　公司進一步確認，二公司亦均認被上訴人所製造之手錶與所要求者不符，上訴人
　　乃將上情轉告被上訴人，惟被上訴人要求能就原製成品進行局部修改，以減少損
　　害。上訴人基於商誼，於徵得委託人蕾迪公司意見後，為「經修改後能為ＭＴＶ
　　公司接受即可」之有條件同意被上訴人進行局部修改。雙方乃於同日晚上，會同
　　蕾迪公司同赴被上訴人指定之巨聖圖文輸出公司（以下簡稱巨聖公司）研議修改
　　圖樣，惟該修改之圖樣經蕾迪公司於次日即二十六日上午持往ＭＴＶ公司確認，
　　經ＭＴＶ公司回覆無法接受該修改圖樣，要求仍須依原約定款式、圖樣製做，經
　　上訴人轉達被上訴人，惟被上訴人仍未依約於八十九年七月三十一日交付第一批
　　手錶三千隻。經上訴人委託律師於八十九年八月一日發函催告被上訴人履行合約
　　，被上訴人仍未依約製造交付，被上訴人對於原約定給付及變更後之給付均未為
　　給付，自屬可歸責於被上訴人之事由未履行債務，依前述合約書第六條前段之約
　　定：「雙方有一方違反上述約定約，需賠償另一方簽約金額的三倍罰鍰」，本件
　　之簽約金額為一百萬元，爰請求被上訴人給付一百一十萬元（上訴人於原審起訴
　　請求被上訴人給付三百萬元及法定遲延利息，上訴後減縮為如上之金額）之違約
　　金及自起訴狀繕本送達翌日起至清償日止按年息百分之五計算之利息，並願供擔
　　保請求宣告附條件假執行。
二、被上訴人則以：蓋兩造訂約後，被上訴人即依上訴人之指示，設計面板，並於八
    十九年七月二十一日將所設計之面板，分以傳真及電子郵件之方式，傳送上訴人
    請求確認，經確認無誤後，被上訴人即備料生產。同年七月二十五日上訴人依被
    上訴人之要求提供之樣品，供上訴人拍廣告使用，被上訴人又以蕾迪公司不同意
    該樣式，要求上訴人更改，上訴人始知本件之手錶係由蕾迪公司委託上訴人製作
    ，上訴人亦盡力配合並交付新設計圖稿，然修改之新設計圖稿，亦未獲得蕾迪公
    司之同意，蕾迪公司並表示未經伊公司同意不得製造，否則將觸犯商標法，上訴
    人原稱將於同年月二十六日中午前，予以確認；但遲至同年月二十九日止，上訴
    人仍未回覆，亦未依合約書第一條之約定，提供ＭＴＶ公司之商標使用授權書，
    被上訴人因不可歸責於己之事由，無法續為製作，此無法製作交付手錶，乃可歸
    責於上訴人，而非可歸責於被上訴人，上訴人請求違約金並無理由等語資為抗辯
    。
三、上訴人主張兩造定有承攬契約，由上訴人定作紀念錶，被上訴人承攬，並提出合
    約書影本一份，為被上訴人所不爭執，自堪信為真實。關於承攬人即被上訴人應
    製作之手錶樣式依合約書第一條之約定，應「由甲方（即上訴人）提供ＭＴＶ之
    商標供乙方（即被上訴人）製作手錶」、「乙方須按甲方所要求之手錶樣式、包
    裝製作」。是被上訴人應製作之手錶樣式，應依定作人即上訴人之指示。上訴人
    稱：其曾於簽約日前一日即八十九年七月十九日晚上，在被上訴人公司交付方形
    、圓形手錶及ＭＴＶ商標圖樣磁片各一，要求被上訴人依該圓形手錶（甲錶）之
    款式、方形手錶（乙錶）錶帶之顏色製作，並於錶面十二點鐘方向印上ＭＴＶ商
    標圖樣，此點為被上訴人所不爭執。惟被上訴人則另謂：契約簽訂後，被上訴人
    隨即依上訴人之指示，設計面板，並於八十九年七月二十一日將所設計之面板，
    以傳真及電子郵件之方式，傳送上訴人請求確認，經確認無誤後，被上訴人方備
    料生產，依此製作完成之手錶應如丙錶所示（丙錶為八十九年七月二十九日提出
    ），並提出傳真文件一紙為據。復依上訴人訴訟代理人甲○○於本院之陳述：我
    們訂的手錶是以甲錶的樣式，乙錶的顏色，我們訂約的時候，沒有表示圖案要確
    認，我們在簽約八十九年七月二十日當天，提供ＭＴＶ磁片品給被上訴人我們有
    向他說商標要放在十二點的位置，被上訴人在七月二十一日有傳真給我們，我們
    有同意這樣做，請求將ＭＴＶ再小一點，至於要小多少我們當時沒有明確的約定
    ，只有請求他將ＭＴＶ的部分再縮小一點他們才可生產了。基上，可知系爭承攬
    契約關於被上訴人應製作之手錶樣式，於七月二十一日由被上訴人傳真錶背、錶
    面文件予上訴人，經上訴人同意時，上訴人之指示被上訴人製作之手錶即已確定
    為如被上訴人傳真之錶面，但其中ＭＴＶ再小一點，且上訴人並未要求被上訴人
    再度確認小多少，則只要被上訴人所製作之手錶如傳真之式樣，且ＭＴＶ再小一
    點，即屬依約製作。
四、次查被上訴人抗辯八十九年七月二十五日被上訴人依上訴人之要求提供之樣品，
　　供上訴人拍廣告使用，被上訴人又以蕾迪公司不同意該樣式，要求上訴人更改，
　　上訴人始知本件之手錶係由蕾迪公司委託上訴人製作，上訴人亦盡力配合並交付
　　新設計圖稿，然修改之新設計圖稿，亦未獲得蕾迪公司之同意，蕾迪公司並表示
　　未經伊公司同意不得製造乙節，據證人即蕾迪公司負責人謝函蓉於原審證稱：「
　　（八十九年七月）二十五日中午原告拿二十隻秒針不會動的錶來我們公司作確認
　　，因為錶款、材質都不符合我們的要求，所以才約好到巨聖公司談修改的事，我
　　本以為那二隻錶是樣品錶，可以要求修改，後來才知道被告公司已經量產了，後
　　來拿出了一個修改的樣品，但必須先拿給ＭＴＶ公司作確認。後來ＭＴＶ公司不
　　同意，所以也就沒辦法作」、「（法官問：磋商過程中有無聽到被告及原告間曾
　　對樣品錶確認過？）（答：）當時我是沒聽到，但當時兩造都很願意修改已製成
　　之成品錶，去做修改花樣；當時也沒聽到原告說不接受被告所製的樣品錶，當時
　　都是著重在修改而不是在談接不接受樣品錶的事」（原審卷八十四頁）。謝函蓉
　　於本院復證稱：「三亞公司（即上訴人）有拿業精公司（即被上訴人）手錶的樣
　　式給我們看，我們看了以後不是我們要的，我們一直沒有看到我們要做的樣式，
　　我們有通知他，我們要的樣式都沒有確定，所以我們跟業精公司講一定要我們確
　　定後才可以做，那時候我們有跟兩造講過必須要由我們確定後才可以做ＭＴＶ的
　　商標，如果沒有我們確定不可以做。」等語，足見被上訴人上開抗辯為真實可採
　　。又被上訴人抗辯上訴人原稱將於同年月二十六日中午前，予以確認；但遲至同
　　年月二十九日止，上訴人仍未回覆，亦未依合約書第一條之約定，提供ＭＴＶ公
　　司之商標使用授權書乙節，固為上訴人所否認，辯稱伊公司於八十九年七月二十
　　六日通知被上訴人，需按樣品原款式製作，並於七月三十一日以前依約交付手錶
　　，且伊公司已得蕾迪公司取得合法授權，有權製造ＭＴＶ手錶之自主權，並無需
　　再有商標授權書，況伊公司當時經理林剛毅亦有傳真合約書予被上訴人，並非未
　　提出商標權書云云。惟查雖林剛毅證稱有於八十九年七月二十七日傳真八十九年
　　七月十八日由上訴人公司與蕾迪公司訂約之商標授權合約書，蕾迪公司之副總經
　　理謝函蓉亦證稱ＭＴＶ有授權給雷迪製作紀念錶，手錶有商標權，蕾迪公司再轉
　　包給上訴人。雷迪公司給上訴人製造紀念錶是在我們獲得授權，再轉授權給上訴
　　人。上訴人有設計的自主權等語，然謝函蓉亦證稱上訴人設計好了之後，必須經
　　過雷迪公司確認才可以生產等語，足證上訴人雖有設計之自主權，然而仍而經由
　　蕾迪公司確認後才可以生產，換言之該授權係附有條件的，且依蕾迪公司與上訴
　　人所訂之合約書第四條第一項規定，甲乙雙方未經以書面同意，不得轉讓本合約
　　權益，任何轉讓均屬無效。故上訴人雖獲蕾迪公司之授權，其再轉授權予被上訴
　　人，如未經蕾迪公司同意，被上訴人仍不得製造，故在蕾迪公司已向被上訴人表
　　示未經蕾迪公司同意不得製造，接單之被上訴人何敢在未經蕾迪公司同意下繼續
　　製造手錶？上訴人自應取得蕾迪公司同意被上訴人製造之授權書，上訴人僅傳真
　　自己與蕾迪公司之商標授權合約書，尚有未足，難認上訴人已補足商標授權書。
　　尤以上訴人訴訟代理人甲○○於本院自認「我們有向蕾迪公司要授權書，但是蕾
　　迪公司沒有給我們，我們沒有辦法給被上訴人。」等語，則如不需補蕾迪公司出
　　具同意被上訴人製造ＭＴＶ商標之手錶之商標授權書，上訴人何需向蕾迪公司要
　　授權書？亦可明證。又上訴人稱其公司於八十九年七月二十六日通知被上訴人，
　　需按樣品原款式製作，並於七月三十一日以前依約交付手錶，然兩造之契約關於
　　被上訴人應製作之手錶樣式，於七月二十一日業已確定為被上訴人傳真錶背、錶
　　面文件之之式樣，其中ＭＴＶ字樣再小一點，被上訴人已可生產，故被上訴人已
　　開始生產之工作，有如前述，其後上訴人要求修改，本非被上訴人之義務，被上
　　訴人配合修改之圖樣，蕾迪公司仍不同意，則上訴人所謂按樣品款式究為如何始
　　正確？並不明確，被上訴人如何製造？參以被上訴人於八十九年七月二十九日有
　　寄存證信函予上訴人，表示迄未取得商標授權書，亦未取得應製造手錶之明確圖
　　稿，亦可得印證，應以被上訴人所辯因上訴人一直未確認修改之樣式；但遲至同
　　年月二十九日止，上訴人仍未回覆，亦未依合約書第一條之約定，提供ＭＴＶ公
　　司之商標使用授權書，被上訴人無法續為製作之詞為真實可採。
五、綜上所述，上訴人於被上訴人修改錶款後既未給予確定，又未提供ＭＴＶ公司之
    商標使用授權書予被上訴人，致被上訴人因而無法繼續製作手錶，故未能如期交
    貨，此顯非可歸責於被上訴人之事由所致。難認被上訴人有違約之情事。被上訴
    人既無違約，上訴人本於兩造所定合約書第六條前段，主張被上訴人違約未依期
    交付手錶，請求命被上訴人賠償違約金一百一十萬元整，及自起訴狀繕本送達翌
    日起至清償日止，按週年利率百分之五計算之利息，自屬無據，不應准許，應駁
    回其請求。其假執行之聲請亦失所附麗，應併予駁回。原審所為上訴人敗訴之判
    決，理由雖有不同，然其結論則屬相同，應予維持。上訴論旨，指摘原判決不當
    ，聲明求為廢棄改判，並無理由，應駁回其上訴。
六、兩造其餘之攻擊防禦方法經本院審酌後，認與判決結果尚不生影響，無一一論述
    之必要，併此敘明。
據上論結，本件上訴為無理由，爰依民事訴訟法第四百四十九條第二項、第七十八條
，判決如主文。
中　　　華　　　民　　　國　　九十一　　年　　　六　　　月　　　七　　　日
~B1民事第三庭審判長法　官　陳照德
~B2　　　　　　　　法　官　曾謀貴
~B3　　　　　　　　法　官　蔡王金全
右為正本係照原本作成。
不得上訴。
~B 　 　　　　　　書記官　阮正枝
中　　　華　　　民　　　國　　九十一　　年　　　六　　　月　　　十　　　日
　　　　　　　　　　　　　　　　　　　　　　　　　　　　　　　　　　　　Ｙ
